【裁判字號】    97,裁,5351
【裁判日期】    971218
【裁判案由】    空氣污染防制法
【裁判全文】
最  高  行  政  法  院  裁  定
                                      97年度裁字第5351號
上  訴  人  張升釋即建大水電工程行
被 上訴 人  澎湖縣政府
代  表  人  甲○○
上列當事人間空氣污染防制法事件，上訴人對於中華民國97年8
月21日高雄高等行政法院97年度簡字第88號判決，提起上訴，本
院裁定如下：
    主  文
上訴駁回。
上訴審訴訟費用由上訴人負擔。
    理  由
一、對於適用簡易程序之裁判提起上訴，須經本院許可，且該許
    可以訴訟事件所涉及之法律見解具有原則性者為限，行政訴
    訟法第235條定有明文。所謂法律見解具有原則性，係指該
    事件所涉及之法律問題意義重大，而有加以闡釋之必要情形
    而言，非以其對於該訴訟當事人之勝敗有無決定性影響為斷
    ；例如對行政命令是否牴觸法律所為之判斷，或就同類事件
    高等行政法院所表示之見解相互牴觸，有由本院統一法律上
    意見或確認其意見之必要情形屬之。
二、查上訴人承攬被上訴人所屬工務局發包之「澎湖縣立棒壘球
    場新建工程（水電工程）」，經被上訴人所屬環境保護局於
    民國96年9月17日15時至16時30分許派員前往施工地點（位
    於澎湖縣湖西鄉大城北6之1號旁）稽查，發現系爭工程工地
    裸露未採行任何空氣污染防制措施，造成塵土飛揚，產生明
    顯粒狀物散布於空氣中，嚴重污染環境，違反空氣污染防制
    法第31條第1項第2款規定，案由被上訴人依同法第60條規定
    裁處新臺幣（下同）10萬元罰鍰，並限期於96年11月30日前
    完成改善。上訴人不服，提起訴願，經遭決定駁回，上訴人
    對於罰鍰部分仍表不服遂提起本件行政訴訟。經原審法院適
    用簡易程序駁回其訴，上訴人仍不服提起上訴，主張略以：
    本件不論何方當事人，皆不喜歡承擔風險損失，如風險損失
    無法避免，此一損失究應由何人承擔，基於契約自由，當事
    人自然能自由約定風險歸屬，然在政府營建工程為單方市場
    之環境下，契約條文多是由被上訴人自行擬訂，承攬人通常
    無法置喙契約內容，只能選擇接受與否，因此，被上訴人多
    會將不可避免的風險轉移由上訴人承攬承擔，甚至將可能因
    自己疏失所引起的損失，轉嫁由上訴人承攬承擔，當損失額
    達到一定的程度時，承攬人不甘損失，乃會主張相關契約條
    文為不公平的契約條款，而向被上訴人請求補償，原判決未
    依誠實信用原則或情事變更原則，考量上訴人與被上訴人間
    對此契約內容之情事，亦未斟酌上訴人之起訴意旨全部加以
    審酌，遽然為不利上訴人之判斷云云。本院經核上訴意旨，
    乃上訴人以其對法律上見解之歧異，就原審取捨證據、認定
    事實、適用法律之職權行使，指摘其為不當，且無涉法律見
    解具有原則上之重要情事，有由本院統一法律上意見或確認
    其意見之必要情形。上訴人提起上訴，不合首揭規定，不應
    許可，其上訴難謂合法，應予駁回。
三、依行政訴訟法第249條第1項前段、第104條、民事訴訟法第
    95條、第78條，裁定如主文。
中    華    民    國    97    年    12    月    18    日
                    最高行政法院第六庭
                        審判長法官  吳  明  鴻
                              法官  胡  方  新
                              法官  林  茂  權
                              法官  侯  東  昇
                              法官  黃  秋  鴻
以  上  正  本  證  明  與  原  本  無  異
中    華    民    國    97    年    12    月    18    日
                              書記官  王  福  瀛


司法院資訊處製作；財團法人民間司法改革基金會備份。
